【裁判字號】    96,訴,4586
【裁判日期】    970903
【裁判案由】    搶奪
【裁判全文】
臺灣板橋地方法院刑事判決              96年度訴字第4586號
公  訴  人  臺灣板橋地方法院檢察署檢察官
被      告  乙○○
                    （另案在臺灣臺北監獄執行中）
上列被告因搶奪案件，經檢察官提起公訴（96年度偵字第24548
號），本院判決如下：
    主  文
乙○○意圖為自己不法之所有，而搶奪他人之動產，累犯，處有
期徒刑壹年肆月；又意圖為自己不法之所有，而搶奪他人之動產
，累犯，處有期徒刑拾月。應執行有期徒刑貳年。
    事  實
一、乙○○前因懲治盜匪條例案件，經臺灣高等法院以八十六年
    度上更一字第一八○號刑事判決判處有期徒刑七年六月，嗣
    經最高法院於民國八十六年六月二十六日以八十六年度台上
    字第三八○三號刑事判決駁回上訴而確定，於八十九年七月
    二十一日因縮短刑期假釋出監，於假釋期間，再因竊盜、違
    反毒品危害防制條例案件，分別經本院以九十一年度易字第
    一三三八號刑事判決判處有期徒刑五月，於九十一年八月五
    日判決確定、以九十一年度板簡字第一三四五號刑事簡易判
    決判處有期徒刑六月，於九十一年十一月二十五日判決確定
    ，嗣上開二罪經定應執行刑為有期徒刑十月確定，經撤銷前
    揭假釋，執行殘刑並接續執行，於九十五年十二月二十九日
    縮刑期滿執行完畢（致使本件構成累犯）。詎乙○○猶不知
    悔改，基於為自己不法所有之意圖，而為下列犯行：
（一）於九十六年八月二十二日上午十時許，騎乘其所有車牌號
      碼CPA ─六八九號重型機車，行經臺北縣板橋市○○路○
      段三八八巷口，見丁○○獨自一人步行，乃趁丁○○不備
      之際，徒手搶奪丁○○佩掛於頸部金項鍊一條（價值約新
      臺幣〔下同〕一萬元，業由丁○○領回）得手，迅即欲行
      逃離，惟經丁○○大聲呼救，適有路人胡兩得行經該處，
      見狀乃上前與乙○○發生拉扯，乙○○因重心不穩人車倒
      地，搶得之項鍊及上開機車車牌亦不慎遺落，乙○○隨即
      起身騎乘該機車逃逸。嗣因丁○○報警處理，經警循線查
      獲。
（二）於九十六年八月二十九日十時四十五分許，騎乘另案所竊
      取之重型機車（所涉竊盜案件，業經本院另行審結）至臺
      北縣板橋市○○街五十巷三號旁防火巷，見路人甲○○單
      獨行走於該處，認有機可趁，乃趁甲○○不及防備之際，
      猝然出手搶奪甲○○佩掛於頸部金項鍊一條（起訴書載為
      二條），得手後迅即騎乘上開機車逃離現場。嗣於九十六
      年九月十九日因前揭（一）所示搶奪案件，接受警詢，而
      有偵查犯罪職權之公務員尚不知悉其尚犯有本件搶奪犯行
      前，即主動向警員自首上情並接受裁判。
二、案經乙○○自首及丁○○、甲○○訴由臺北縣政府警察局海
    山分局報請臺灣板橋地方法院檢察署檢察官偵查起訴。
    理  由
一、本件認定事實所引用之卷證資料，並無證據證明係公務員違
    背法定程序所取得，且檢察官、被告於本院準備程序及審判
    期日時均表示無意見而不予爭執，且迄至言詞辯論終結前亦
    未再聲明異議，依刑事訴訟法第一百五十九條之五第一項之
    規定及第一百五十八條之四反面解釋，本件認定事實所引用
    之證據縱屬傳聞證據，亦均有證據能力。
二、上揭犯罪事實，業據被告乙○○於本院審理時自白不諱，並
    經被害人丁○○、甲○○於警詢、檢察官偵訊時指述綦詳（
    見偵查卷第十八頁至第二十頁、第二十二頁、第二十三頁、
    第五十八頁、第五十九頁），核與證人胡兩德、郭朝河於警
    、偵訊時證述內容大致相符，且有現場圖、車籍查詢基本資
    料詳細畫面、被告遺落車牌照片一幀、監視錄影翻拍照片六
    幀可資佐證，足認被告自白確與事實相符。另被告於警詢及
    本院審理時均堅稱：上開事實欄一（二）所載搶奪甲○○部
    分僅搶得金項鍊一條，而被害人甲○○就遭搶金項鍊之條數
    前後指訴不一，復未提出其他積極事證證明確有其他金項鍊
    損失，則此部分事實自屬不能證明，應為有利被告之認定，
    併此敘明。是本案事證明確，被告犯行堪以認定，應予依法
    論罪科刑。
三、查被告先後二次騎乘機車趁被害人不及防備之際，徒手搶奪
    他人財物，核其所為，均係犯刑法第三百二十五條第一項之
    搶奪罪。其所犯上揭二罪，犯意各別，行為互殊，應予分論
    併罰。又被告有事實欄所載犯罪科刑及執行完畢情形，有臺
    灣高等法院被告前案紀錄表附卷足憑，其於有期徒刑執行完
    畢後，五年以內故意再犯有期徒刑以上之本件各罪，均成立
    累犯，應分別依刑法第四十七條第一項之規定加重其刑。
四、按刑法第六十二條所謂自首，祇以犯人在其犯罪未發覺前，
    向該管公務員自承犯罪，而受裁判為已足，並不以使用自首
    字樣為必要。又刑事訴訟採職權主義，不能期待被告自己證
    明其自己犯罪，因之，自首者於自首後，縱又為與自首時不
    相一致之陳述，甚至否認犯罪，仍不能動搖其自首效力（最
    高法院八十八年度台上字第八七七號判決意旨參照）。查被
    告係因犯事實欄一（一）所載搶奪案件，接受警詢時，主動
    供陳事實欄一（二）所載搶奪犯行，並帶同警方至案發地點
    拍照後，經警據其所供調閱比對報案資料相符一情，業據證
    人即臺北縣政府警察局海山分局警員丙○○於偵查中證述明
    確，是被告於有偵查權限之警察機關尚不知何人為上開事實
    欄一（二）所載搶奪犯行前，主動向有偵查犯罪職權之員警
    陳述自己在上開地點搶奪甲○○金項鍊之犯行，進而接受裁
    判，足認被告符合刑法上自首之要件，爰就此部分依刑法第
    六十二條前段規定減輕其刑，並依法先加後減之。另審酌被
    告騎乘機車接近女性被害人後再出手搶奪財物之犯罪手法，
    除造成被害人財產損失外，更危及被害人生命、身體之安全
    ，惡性非輕，及其犯罪動機、目的、手段、所搶奪財物價值
    、對被害人財產所生損害、犯罪後於本院審理時終能坦承犯
    行，態度尚屬良好等一切情狀，量處如主文所示之刑，並定
    應執行刑，以資懲儆。
據上論斷，應依刑事訴訟法第二百九十九條第一項前段，刑法第
三百二十五條第一項、第四十七條第一項、第六十二條前段、第
五十一條第五款，判決如主文。
本案經檢察官謝岳龍到庭執行職務。
中    華    民    國    97    年    9     月    3     日
                刑事第十二庭  審判長法  官  陳  鴻  清
                                    法  官  朱  嘉  川
                                    法  官  劉  安  榕
上列正本證明與原本無異
如不服本判決，應於判決送達後10日內敘明上訴理由，向本院提
出上訴狀（應附繕本），上訴於臺灣高等法院。
                                    書記官  陳  盈  真
中    華    民    國    97    年    9     月    8     日
附錄本案論罪科刑法條全文：
中華民國刑法第325條
（普通搶奪罪）
意圖為自己或第三人不法之所有，而搶奪他人之動產者，處六月
以上五年以下有期徒刑。
因而致人於死者，處無期徒刑或七年以上有期徒刑，致重傷者，
處三年以上十年以下有期徒刑。
第一項之未遂犯罰之。


司法院資訊處製作；財團法人民間司法改革基金會備份。
